【裁判字號】    89,上訴,1989
【裁判日期】    890512
【裁判案由】    毒品危害防制條例
【裁判全文】
臺灣高等法院刑事判決                          八十九年度上訴字第一九八九號
    上  訴  人  臺灣臺北地方法院檢察署檢察官
    被      告  乙○○
    指定辯護人  本院甲○
右列上訴人因被告違反毒品危害防制條例案件，不服臺灣臺北地方法院八十九年度訴
字第三八四號，中華民國八十九年五月十二日第一審判決（起訴案號：八十八年度偵
字第一九五０七號），提起上訴，本院判決如左：
    主      文
上訴駁回。
    理      由
一、公訴意旨略以：被告乙○○因不詳真實姓名綽號「賢仔」之男子積欠其債務新台
    幣（以下同）一萬元，乃於民國八十八年八月二十一日凌晨，在台北市中山區○
    ○○路○段某處，同意「賢仔」之男子以所交付第二級毒品安非他命（以下稱安
    非他命）抵償。嗣其基於販賣毒品利潤較高，竟利用駕駛計程車之便，意圖販賣
    安非他命予不特定人，將之藏之於其駕駛之Ｕ三─九九七號營業小客車內。同年
    八月二十一日晚間九時許，經警當場查獲，扣得其意圖販賣而持有之安非他命九
    包（鑑定後淨重七．八八公克）及安非他命殘渣夾鍊袋一只，因認被告涉有毒品
    危害防制條例第五條第二項之意圖販賣而持有第二級毒品罪嫌。
二、訊之被告乙○○堅決否認有意圖販賣而持有安非他命之犯行，辯稱：我從賢仔處
    拿到安非他命是為自己吸用而持有，並不是要拿去販賣等語。而公訴人認被告涉
    有前揭犯行，無非係以被告所非法持有安非他命重量有八點五公克，與一般施用
    毒品者僅持有微量安非他命之常態有悖，與被告一同為警查獲之證人王佑群於偵
    查中證稱曾聽聞被告賣過安非他命，為其論據。
三、經查：
（一）按犯罪事實應依證據認定之，無證據不得推定其犯罪事實。又不能證明被告犯
      罪者，應諭知無罪之判決。刑事訴訟法第一百五十四條、第三百零一條第一項
      分別定有明文。又事實之認定，應憑證據，如未能發現相當證據，或證據不足
      以證明，自不能以推測或擬制之方法，為裁判基礎（最高法院四十年台上字第
      八十六號判例參照）。有關認定犯罪事實所憑之證據，雖不以直接證據為限，
      間接證據亦包括在內，然而無論直接證據或間接證據，其為訴訟上之證明，須
      於通常一般之人均不致有所懷疑，而得確信其為真實之程度者，始得據為有罪
      之認定，倘其證明尚未達到此一程度，而有合理之懷疑存在而無從使事實審法
      院得有罪之確信時，即應由法院為諭知被告無罪之判決（最高法院七十六年台
      上字第四九八六號判例參照）。再毒品危害防制條例第五條第二項之意圖販賣
      而持有第二級毒品罪，必以行為人以販賣以外之原因而非法持有第二級毒品，
      嗣起意意圖販賣者，始克成立，該條項規定構成要件中，因含有「意圖販賣」
      之主觀違法要素，故於訴訟上對於行為人是否具有販賣之意圖，必須有相當之
      客觀事實，足以表明其主觀上意念之遂行性與確實性，方得認行為人有該項意
      圖（最高法院八十八年度台上字第一二七一號判決、八十八年度台上字第七０
      八九號判決及八十九年度台上字第一五一二號判決意旨參照）。
（二）與被告一同為警查獲之證人王佑群，於檢察官偵查中供稱：（問：為何被告會
      持有九包安非他命？）他車上放那麼多包，我也不清楚；（問：你那天是否與
      被告要一起去賣？）沒有；（問：知不知被告賣過安非他命給誰？）聽過，但
      名字我不知道，他曾說這包要賣誰，這包賣誰，大概是當天之前的前幾天；（
      問：安非他命何來的？）他有說，但我忘了；（問：他有無說賣安非他命利潤
      如何？）他說好賺，比跑車好賺，他賣給誰，我就不太清楚（偵查卷第五十一
      頁反面、第五十二頁正面參照）。由證人王佑群證詞觀之，其並非證稱被告於
      被查獲當日有說過這包要賣誰，這包要賣誰的話，而係在為警查獲前幾天有聽
      過被告說過要賣安非他命給誰的話，嗣於原審法院八十九年三月三十一日調查
      時，證人王佑群具結以證人之身分證述，其仍係供稱彼並非在被查獲當日聽聞
      被告為上開言語之表述，而係被告被查獲以前在台北市○○路附近跟他有過一
      次上開言語之表達，且被告為該表達時，其並未看到被告有持有任何安非他命
      。原審法院將證人王佑群與被告為隔離訊問被查獲當日如何在一起之問題，兩
      人均稱因為王佑群會接水電，故應被告之邀，到台北市○○街被告友人住處去
      接電、修水電，內容相一致，證人王佑群另證稱被告說要在修水電之地方吸安
      非他命。是被告於查獲前幾天縱有向證人王佑群講安非他命要賣何人之話語，
      惟檢察官起訴係認被告於警查獲當日之凌晨方自綽號「賢仔」之男子處取得扣
      案之安非他命而持有，則王佑群所述，尚與被告持有本案之安非他命無關。證
      人王佑群之供述不足以認定被告有公訴人所起訴之犯行。
（三）被告所持有為警查扣之安非他命，經鑑定結果雖有七點八八公克，惟被告本身
      即有施用安非他命之習慣，本次為警查獲後，檢察官以其有連續施用安非他命
      之行為，聲請原審法院將被告送勒戒處所觀察勒戒，並經裁定准許，有同院八
      十八年度毒聲字第二０九七號裁定附卷可稽。再證人王佑群證述，被告於案發
      當日曾向其表達要到修水電之地方吸安非他命，足徵被告所辯稱該扣案之安非
      他命係為其自己施用而持有，尚屬有徵。至公訴人認一般施用毒品者僅持有微
      量之安非他命僅屬推測之詞。且何謂「微量」安非他命？於訴訟上如何界定？
      徵諸扣案之安非他命重量並非高達數千公克或數百公克或數十公克，而僅有七
      點八八公克，並非不可能由有施用毒品者自己施用而持有。在無其他積極證據
      足以證明被告所持有扣案之安非他命係意圖販賣而持有，自不能僅以被告所持
      有扣案之安非他命重量為七點八八公克，推斷被告持有該安非他命即意圖販賣
      而持有。
（四）綜上所述，公訴人認被告涉有意圖販賣而持有第二級毒品之犯行，因於訴訟上
      並無任何客觀之積極證據足以證明於被告之主觀意圖上有意圖販賣而非法持有
      第二級毒品之之遂行性與確實性，核諸前揭說明，自難認被告已該當於毒品危
      害防制條例第五條第二項意圖販賣而持有第二級毒品規定之構成要件，此外復
      查無其他積極證據足資證明被告有何公訴人所訴之前開犯行。
四、原審認不能證明被告犯罪，為被告無罪之諭知，於法並無不合。公訴人上訴意旨
    ，仍指被告意圖販賣而持有毒品，核無理由，應予駁回。至被告單純持有毒品之
    犯行，為其施用毒品所吸收，另經依法觀察勒戒，由該案處理，併此敘明。
五、據上論斷，應依刑事訴訟法第三百六十八條，判決如主文。
本案經檢察官柯麗鈴到庭執行職務。
中     華     民     國    八十九   年      七        月      十八      日
                            臺灣高等法院刑事第五庭
                                審判長法  官  曾  德  水
                                      法  官  楊  貴  雄
                                      法  官  趙  功  恆
右正本證明與原本無異。
如不服本判決應於收受送達後十日內向本院提出上訴書狀，其未敘述上訴之理由者並
得於提起上訴後十日內向本院補提理由書（均須按他造當事人之人數附繕本）。
                                      書記官  孫  佩  琳
中     華     民     國    八十九   年      七        月      十九      日


司法院資訊處製作；財團法人民間司法改革基金會備份。
